臺灣彰化地方法院刑事判決　　　　　　　　　　　　九九十三年度訴字第五九三號
　　公　訴　人　臺灣彰化地方法院檢察署檢察官
　　被　　　告　甲○○
　　指定辯護人　蔡宜宏律師
　　被　　　告　乙○○
右列被告等因強盜等案件，經檢察官提起公訴（九十三年度偵字第三一三二號），本
院判決如左：
        主  文
甲○○意圖為自己不法之所有，以恐嚇使人將本人之物交付，處有期徒刑陸月，如易
科罰金以佰元折算壹日。
乙○○被訴傷害部分公訴不受理。
        事  實
一、甲○○因缺錢花用，竟萌為自己不法所有之意圖，於民國（下同）九十三年四月
    十八日凌晨零時二十分許，在彰化縣伸港鄉新港村百姓公廟前，見丙○○騎乘機
    車經過，遂以百姓公廟所有之小藤椅滾向丙○○，將其攔下後，即以穢言「幹你
    娘」等語辱罵丙○○（公然侮辱部分未提出告訴），復一手拉住丙○○衣領，一
    手以拳頭毆打其頭部，喝令丙○○將錢交出來，丙○○回稱：伊沒有錢，只有一
    百元等語，甲○○不予置信並堅稱其應有好幾萬元，遂接續拿起小藤椅毆打丙○○背部，以現時之惡害，使丙○○心生畏怖，而默許甲○○伸手進入其右前褲袋
    內，取出其所有之皮包一只，復將其置放於皮包內之新臺幣（下同）一百元現金
    取走後，將皮包歸還予丙○○，以此方式恐嚇取財得逞。嗣因丙○○報警處理，
    始查悉上情。
二、案經被害人丙○○訴由彰化縣警察局和美分局報請臺灣彰化地方法院檢察署檢察
    官偵查起訴。
        理  由
甲、被告甲○○部分：
一、右揭事實，業據被告甲○○於本院行準備程序與審理時均坦承不諱，核與證人即
    告訴人丙○○於警詢、偵查中及本院審理時所證述之情節相符，並有伸港忠孝醫
    院九十三年四月十八日診斷證明書一紙，及扣案之小藤椅一張可資佐證，被告甲○○之自白應與事實相符，洵堪採信，從而，本件事證業已臻明確，被告甲○○
  上開犯行堪予認定。
二、按刑法上之恐嚇取財罪，係指以危害通知他人，使人主觀上心生畏怖，而自行交
    付財物，或默許行為人取去財物，又此危害之通知，並非僅限於將來，其於現時
    以危害相加者，亦應包括在內。因是，恐嚇之手段，並無限制，其以言語﹑文字
    為之者無論矣，即使出之以強暴﹑脅迫，倘被害人尚有相當之意思自由，而在社
    會一般通念上，猶未達於不能抗拒之程度者，仍屬本罪所謂「恐嚇」之範疇。至
    於危害通知之方法，亦無限制，無論明示之言語﹑文字﹑動作或暗示之危害行為
    ，苟已足使對方理解其意義之所在，並足以影響其意思之決定與行動自由者均屬
    之，最高法院八十四年度台上字第一七九０號、八十一年台上字第八六七號判決
    意旨；及司法院（７０）廳刑一字第九一四號刑事法律問題座談可資參照，查本
    件被告甲○○以強暴之現時危害相加於告訴人，致告訴人心生畏怖，然尚未達不
    能抗拒之程度（詳容後述），而默許被告甲○○取去財物，核其所為，係犯刑法
    第三百四十六條第一項之恐嚇取財罪。公訴人雖認被告甲○○所為，應係涉犯刑
    法第三百二十八條第一項之強盜罪嫌，惟強盜罪與恐嚇取財罪，二者就其同具有
    不法得財之意思，及使人交付財物而言，固無異趣，但就被害人是否喪失意思自
    由，不能抗拒言之，前者被害人尚有意思自由，後者被害人之意思自由已被壓制
    ，達於不能抗拒之程度，故二者之區別，端在所為之強暴、脅迫，其於社會一般
    通念上，是否足以抑制被害人之意思自由，至不能抗拒，以為財物之交付為斷，
    倘其尚未達於不能抗拒之程度，僅因其主觀上畏懼而不抵抗，並任行為人取得財
    物，因被害人仍有自由斟酌交付財物與否之餘地，行為人亦僅應成立恐嚇取財罪
    ，最高法院八十一年台上字第八六七號、八十七年度台上字第二二七八號、八十
    九年度台上字第三七八三號判決意旨可資參照。經查：本件被告甲○○僅徒手，
    或以小藤椅毆打告訴人，喝令其交付財物，並未持其他工具加害告訴人，亦未壓
    制告訴人等情，業據證人即告訴人丙○○於本院審理時具結證稱：案發當晚伊至
    百姓公廟拜拜，結束後正欲離去之際，甲○○就衝出來拉住伊衣領，喝令伊將錢
    交出，伊問其拿錢作何事，其稱要買酒喝，伊告知其身上沒有錢，其就拿椅子打
    伊，並堅稱伊身上至少有好幾萬元，伊便稱伊真的沒有錢，甲○○即伸手進入伊
    口袋欲拿取皮包，因伊懼怕甲○○再對伊施暴，認只要甲○○不要再毆打伊，錢
    讓其取走亦無所謂，謂未加以制止，甲○○遂將伊置放於皮包內之一百元拿走，
    當天甲○○並未拿刀拿其他工具，亦未將伊壓制住，只與伊拉拉扯扯，當時伊只
    想趕緊離開，不想反抗等語明確（見本院卷第七十二頁至第七十五頁筆錄），參
    以告訴人丙○○與被告甲○○均係男性，且均正值青壯之年，告訴人並非無力與
    之抗衡，是依當時客觀情狀觀之，尚難認告訴人係處於不能抗拒之狀態，況告訴
    人亦證稱其當時係因懼怕被告甲○○再對伊施暴，僅想趕緊離開，不欲反抗等情
    ，堪認告訴人僅係因其主觀上畏懼而不為抵抗，並任被告甲○○取去財物，並非
    全然喪失其自由斟酌交付財物與否之餘地，故揆諸前揭判決意旨，被告甲○○恫
    嚇告訴人交付財物之行為，顯未達至使告訴人不能抗拒之程度，被告甲○○所為
    自難遽論以強盜罪嫌，應僅成立恐嚇取財罪，從而，公訴人所認尚有未洽，惟起
    訴之社會基本事實同一，本院自應變更起訴法條審理之。爰審酌被告甲○○年富
    力強，不思循正當途徑獲取所需，而以強暴方式恐嚇他人，進而任意攫取財物，
    漠視他人財產法益，並嚴重影響社會治安，惟考量其年僅十九歲，年輕識淺，本
    件犯罪所得亦僅有現金一百元，事後並與告訴人達成和解，賠償其損失，告訴人
    亦一再表示願原諒被告甲○○，並期本院給予其改過自新之機會，暨其素行、生
    活狀況、智識程度、犯後坦承犯行，態度良好等一切情狀，量處如主文所示之刑
    ，並諭知如易科罰金之折算標準。末查，扣案之小藤椅一只，雖係被告持以供犯
    罪所用之物，然被告辯稱非其所有，而係百姓公廟所有，衡情被告甲○○既已對
    上開犯行坦誠不諱，自無庸對應沒收之物有所隱諱，復無證據足認扣案之藤椅確
    係被告甲○○所有，自與刑法第三十八條之規定有間，爰不併予宣告沒收。
三、公訴意旨另以：被告甲○○因不滿向丙○○所強盜取得之金額太少，適同案被告
    乙○○亦前至百姓公廟前，其遂與乙○○共同基於傷害丙○○（起訴書誤載為乙○○）之犯意聯絡，由乙○○以拳頭毆打丙○○之頭部，致其倒地，丙○○並以
    雙腳跪地求饒後，乙○○復以拳頭毆打丙○○頭部，致使丙○○受有雙耳紅腫、
    左顳部表淺損傷、頭痛、頭暈等傷害，因認被告甲○○此部分涉有刑法第二百七
    十七條之普通傷害罪嫌。惟按告訴乃論之罪，告訴人於第一審辯論終結前得撤回
    其告訴，又告訴經撤回者，應諭知不受理之判決，刑事訴訟法第二百三十八條第
    一項、第三百零三條第三款定有明文。查本件告訴人丙○○告訴被告甲○○傷害
    案件，經檢察官提起公訴，認係涉犯刑法第二百七十七條第一項之普通傷害罪嫌
    ，依同法第二百八十七條前段之規定，須告訴乃論。茲據告訴人丙○○於九十三
    年六月二日具狀向本院表示撤回本件傷害告訴，有該刑事撤回告訴狀一紙在卷可
    稽，揆諸首開說明，原應為不受理之諭知，惟公訴意旨認此部分與前開有罪部分
    有牽連犯之裁判上一罪關係，爰不另為不受理之諭知，附此敘明。
乙、被告乙○○部分：
一、公訴意旨略以：緣同案被告甲○○因不滿向丙○○所強盜取得之金額太少，適被
    告乙○○前至彰化縣伸港鄉新港村百姓公廟前，甲○○遂以臺語對乙○○（起訴
    書誤載為丙○○）稱：「大哥，這個（指丙○○）欠打。」等語，乙○○即基於
    與甲○○共同傷害丙○○（起訴書誤載為乙○○）之犯意聯絡，以拳頭毆打丙○○之頭部，丙○○因此倒地，並以雙腳跪地求饒後，乙○○則又以拳頭毆打丙○○頭部，致使丙○○受有雙耳紅腫、左顳部表淺損傷、頭痛、頭暈等傷害。案丙○○訴由彰化縣警察局和美分局報請臺灣彰化地方法院檢察署檢察官偵查起訴，
    因認被告乙○○涉有刑法第二百七十七條之普通傷害罪嫌。
二、按告訴乃論之罪，告訴人於第一審辯論終結前得撤回其告訴，又告訴經撤回者，
    應諭知不受理之判決，刑事訴訟法第二百三十八條第一項、第三百零三條第三款
    定有明文。
三、查本件告訴人丙○○告訴被告乙○○傷害案件，經檢察官提起公訴，認係涉犯刑
    法第二百七十七條第一項之普通傷害罪嫌，依同法第二百八十七條前段之規定，
    須告訴乃論。茲據告訴人丙○○於九十三年六月二日具狀向本院表示撤回本件傷
    害告訴，有該刑事撤回告訴狀一紙在卷可稽，揆諸首開說明，爰諭知不受理之判
    決。
據上論斷，應依刑事訴訟法第三百零三條第三款、第二百九十九條第一項前段、第三
百條，刑法第三百四十六條第一項、第四十一條第一項前段，罰金罰鍰提高標準條例
第一條前段、第二條，判決如主文。
本案經檢察官丁○○到庭執行職務。
中      華      民      國    九十三    年      七      月     十四     日
                                臺灣彰化地方法院刑事第一庭
                                    審判長法官  洪  志  賢
                                    法      官  宋  恭  良
                              法      官  簡  璽  容
右正本證明與原本無異。
如不服本判決，應於判決送達後十日內向本院提出上訴狀( 須附繕本 )。
告訴人或被害人對於判決如有不服具備理由請求檢察官上訴者，其上訴期間之計算係
以檢察官收受判決正本之日期為準。
                                    法院書記官  王  惠  嬌
中      華      民      國    九十三    年      七      月     二十二   日
刑法第三百四十六條
意圖為自己或第三人不法之所有，以恐嚇使人將本人或第三人之物交付者，處六月以
上五年以下有期徒刑，得併科一千元以下罰金。
以前項方法得財產上不法之利益或使第三人得之者，亦同
前二項之未遂犯，罰之。
